【裁判字號】    92,交聲,178
【裁判日期】    920915
【裁判案由】    聲明異議
【裁判全文】
臺灣高雄地方法院交通事件裁定
    原處分機關  高雄巿政府
    異  議  人  乙○○
右列受處分人因違反道路交通管理處罰條例案件，對於高雄巿政府民國九十二年三月
二十六日所為之處分（原處分案號：高市府交裁字第裁三二─ＢＳ0000000號
），聲明異議，本院裁定如左：
    主  文
原處分撤銷，發交高雄巿政府。
    理  由
一、異議意旨以：原處分機關未舉證證明異議人乙○○停車之事實，且於舉發違反道
    路交通管理事件通知單送達二個月後，始裁決，有重大明顯之瑕疵，爰依法聲明
    異議。
二、按『汽車駕駛人停車時，在道路收費停車處所停車，不依規定繳費者，處新臺幣
    （下同）六百元以上一千二百元以下罰鍰』，道路交通管理處罰條例第五十六條
    第一項第十一款定有明文。又『地方主管機關為因應停車之需要，得視道路交通
    狀況，設置路邊停車場，並得向使用者收取停車費』；『地方主管機關應於路邊
    停車場開放使用前，將設置地點、停車種類、收費時間、收費方式、費率及其他
    規定事項公告週知。變更及廢止時，亦同』；『路邊停車場之收費，應依區域、
    流量、時段之不同，訂定差別費率』、『前項費率標準，由地方主管機關依計算
    公式定之，其計算公式應送請地方議會審議』，停車場法第十二條第一項、第十
    三條及第三十一條第一項、第二項分別規定甚明。準此而論，地方主管機關基於
    停車場法第十三條之授權，就其設置之路邊停車場，自可制定收費辦法，向使用
    路邊停車場之人，收取停車費，而該使用之人亦有繳納停車費之義務，惟該收費
    辦法，自應公告週知之。
三、另『車輛如有停放本市（高雄市）各公有收費停車場，因逾時或未繳費，離場未
    見到補費通知單時，請於七日內上網或撥語音電話代表號（○七）000000
    0查詢辦理補（繳）費』；『本單補（繳）費截止期限為開單次日起七日內（含
    例假日）。未於期限內補繳費者，依道路交通管理處罰條例第五十六條第一項第
    十一款規定：在道路收費停車處所停車，不依規定繳費者。移送裁決單位處罰六
    百元以上一千二百元以下』，高雄市停車補（繳）費規定第二條、第六條後段分
    別定有明文。而上開補（繳）費規定，除記載於高雄市路邊停車場補繳停車費通
    知單（下稱補繳通知單）背面外，並已上網公告。從而，依高雄市路邊停車場收
    費辦法，於路邊停車之人，如有收受補繳通知單，當應依該單所示內容繳費，如
    未收受補繳通知單，則應自行查詢後補費，若未依上開規定繳費，即有道路交通
    管理處罰條例第五十六條第一項第十一款規定之適用。
四、查證人即路邊停車場收費員甲○○於本院證稱：該停車費舉發單（即補繳通知單
    ）是伊開立，民國九十一年九月六日下午五時三十八分，在五福四路路邊停車格
    內，見車號二一七八─ＦＢ號福斯牌紅色自小客車（即異議人所有汽車），尚未
    繳停車費，故開立單據固定在雨刷上等語（詳本院九十二年七月十四日訊問筆錄
    ）。而高雄市政府交通局九十二年七月十七日高市交二字第○九二○○一三五五
    七號函附之補繳停車費舉發單亦載明：『車號：二一七八─ＦＢ號；廠牌：福斯
    ；停車地點：五福四路雙（即雙號）；停車時間：九十一年九月六日十七時三十
    八分』等語，有該函附卷可參。爰審酌上情，並參以該補繳停車費舉發單所載之
    車號、顏色及廠牌，均與異議人所有汽車特徵相符（詳卷附車籍作業系統─查詢
    認可資料），因收費員係按照停車場內之車輛外觀而書寫單據，是本件應無誤載
    之情形，異議人於前開時間、地點停車之事實，堪以認定。縱異議人未收受補繳
    通知單，尚不能解免繳費之義務，其未查詢、亦未補費，自違反前開高雄市繳費
    規定。
五、本件處罰程序是否違反不當聯結禁止原則、比例原則？
   (一)所謂不當聯結禁止原則，乃行政行為對人民課予一定之義務或負擔，或造成人
     民其他不利益時，其所採取之手段，與行政機關所追求之目的間，必須有合理
     之聯結關係存在，若欠缺此聯結關係，此項行為即非適法（最高行政法院九十
     年度判字第一七○四號判決意旨參照）。關於路邊停車場之劃定，本質係屬對
     物之一般處分，應為行政處分；而路邊停車場之收費，參酌道路交通管理處罰
     條例第五十六條第一項第十一款關於未繳費之處罰規定，應屬公法關係，而非
     私法關係。雖基於使用者付費之理念，任何使用停車場之人，均有義務繳交費
     用，然該繳費義務係課予人民負擔，自有不當聯結禁止原則之適用。查本件異
     議人於九十一年九月六日十七時三十八分，確在高雄市○○○路路路邊停車場
     停車，縱未收到通知單，依前開『車輛如有停放本市（高雄市）各公有收費停
     車場，因逾時或未繳費，離場未見到補費通知單時，請於七日內上網或撥語音
     電話代表號（○七）0000000查詢辦理補（繳）費』之規定，仍應自行
     繳費，惟上開規定，業將行政機關『通知或送達』之義務，轉嫁予人民負擔，
     並免除行政機關舉證責任，使人民承受不利益，手段與目的間，並無合理之聯
     結關係存在。
   (二)又行政行為，應依下列原則為之︰採取之方法應有助於目的之達成；有多
     種同樣能達成目的之方法時，應選擇對人民權益損害最少者。採取之方法所
     造成之損害不得與欲達成目的之利益顯失均衡，行政程序法第七條定有明文。
     道路交通管理處罰條例第五十六條第一項第十一款之處罰規定，無非欲使人民
     履行繳納停車費之義務，然此種目的之達成，是否於人民未繳費之初，即必須
     藉科處三十倍至六十倍之罰鍰（如以一小時停車費為二十元計算，未繳停車費
     之罰鍰為六百元以上一千二百元以下，罰鍰與停車費之倍數，最高為三十倍至
     六十倍間），始能達成？如未繳費時，先科以低倍數之罰鍰，再通知履行該罰
     鍰及欠費，此時人民為免遭受更多之罰鍰，在心理壓制下，自會履行之；若仍
     無法促使履行，再加諸道路交通管理處罰條例第五十六條第一項第十一款之處
     罰規定，如此亦能達成目的，不僅執法手段及權利義務（指通知部分）明確，
     且再次善盡告知義務，不致產生『向人民謀財』之疑慮。在實務作法上，臺南
     市政府即採取上開方式。從而，道路交通管理處罰條例第五十六條第一項第十
     一款雖有『未依規定繳費』之處罰明文，然所謂『規定』，則為高雄市政府基
     於停車場法第十三條之授權，所訂定之收費辦法，因該收費辦法決定道路交通
     管理處罰條例第五十六條第一項第十一款之適用，故該辦法之制定，應兼顧比
     例原則，採取損害最小之手段。而於人民未繳費之初，即科以六百元以上一千
     二百元以下罰鍰之手段，並非唯一必要手段，業如前述，且對人民損害甚大，
     顯失均衡，與比例原則不符。
六、綜上，異議人雖未依規定繳費，然因高雄市補（繳）費規定，將行政機關應負之
    舉證責任轉嫁至人民身上，有違不當聯結禁止原則；且未再次通知，即科以高額
    罰鍰，亦與比例原則相悖，原處分機關未察即逕行裁決，裁決程序顯有違誤，原
    處分自應予以撤銷，發交高雄巿政府另為適法之裁決。
七、據上論斷，應依道路交通案件處理辦法第二十條，裁定如主文。
中      華      民      國      九十二      年    九      月    十五    日
                                臺灣高雄地方法院交通法庭
                                    法  官    吳為平
右正本證明與原本無異。
如不服本裁定，應於裁定送達後五日內，向本院提出抗告狀。
                                    書記官    曾秀鳳
中      華      民      國      九十二      年    九      月    十七    日


司法院資訊處製作；財團法人民間司法改革基金會備份。
